臺灣板橋地方法院刑事判決　　　　　　　　　　　　　九十年度訴字第一九三一號
　　公　訴　人　臺灣板橋地方法院檢察署檢察官
　　被　　　告　乙○○　男　五.
右列被告等因違反水利法等案件，經檢察官提起公訴（八十八年度偵字第二○九三四
、二三五四一、二四三○○號），本院判決如左：
    主  文
乙○○意圖為自己不法之利益，而竊佔他人之不動產，累犯，處有期徒刑拾月；又共
同違反主管機關為保護水道，禁止在行水區內傾倒廢土及廢棄物，足以妨害水流之行
為之規定，致生公共危險，累犯，處有期徒刑參年拾月，應執行有期徒刑肆年陸月。
    事  實
一、乙○○曾於民國（下同）八十三年間犯有侵占罪案件，嗣於八十三年四月一日經
    臺灣台北地方法院判處有期徒刑一年，嗣經上訴後，經台灣高等法院於民國八十
    三年八月四日判決上訴駁回確定；又因竊佔罪案件，經同院於八十四年十二月二
    十六日判處有期徒刑八月確定，經合併定應執行刑為有期徒刑一年六月確定；再
    因竊佔罪案件，另經同院於八十五年四月三十日判處有期徒刑六月確定，接續執
    行而於八十五年七月十三日假釋出監，復因違反水利法案件於八十六年九月二日
    縮刑期滿執行完畢，再因違反水利法案件，經本院於八十八年三月二十六日判處
    有期徒刑三年六月確定，猶不知悔改，明知如附圖一Ａ、Ｂ、Ｃ、Ｄ部分所示，
    位於臺北縣土城市○○段員林小段第二一一之七（下稱Ｂ地）、二一一之五（下
    稱Ｃ地）等地號土地及未登錄地（下稱Ａ地）均屬國有地；同小段第四六九－三
    七地號土地（下稱Ｄ地）則係甲○○所有，竟意圖為自己不法之利益，自八十八
    年五月初某日起，未經所有權人之同意，陸續在位於臺北縣土城市○○路「土城
    抽水站」旁之上開四筆土地內，經營垃圾轉運站，排除所有權人之使用權，佔用
    面積達零點二三五六公頃。乙○○另與丙○○（另結）基於共同之犯意聯絡，由
    丙○○承租不知情之丁○○（原名陳憲章）所經營位於水源保護區內之「陳家農
    場」（臺北縣三峽鎮○○段第六二之二地號，所有人丁○○之父戊○○）土地，
    供乙○○傾倒前揭垃圾轉運站內之廢土及廢棄物，並自八十八年五月間起，以每
    車八百元之代價供乙○○傾倒，乙○○復以挖土機將廢土及廢棄物傾倒入如附圖
    二藍、紅、黃色所示之行水區域內（藍、黃色部分為國有未登錄河川地；紅色部
    分為戊○○所有，面積共零點一三七二公頃，起訴書誤載為八二六平方公尺），
    足以妨礙水流，使該處之大漢溪水流改道，浸蝕護岸並使堤岸潰決，致人畜房屋
    淹沒，嚴重影響該處大漢溪附近兩岸住戶之住居安全及河防安全，致生公共危險
    。嗣於同年五月三日上午十一時四十分許，經臺北縣環境保護局會同臺北縣三峽
    鎮公所清潔隊人員，在臺北縣三峽鎮茅埔十八號之一「陳家農場」稽查取締後，
    發覺上情。
二、案經臺北縣警察局移送及該局三峽分局報告臺灣板橋地方法院檢察署檢察官偵查
    起訴。
    理  由
一、訊據被告乙○○固坦承在臺北縣土城市○○路「土城抽水站」旁之空地經營垃圾
    轉運站，然矢口否認有何竊佔及違反水利法等犯行，辯稱：「陳家農場」的部分
    ，是被告丙○○在做，當時因伊在跑路，他才把一切推給伊；至抽水站空地部分
    ，伊是向甲○○借用，他沒有向伊收租金云云。惟查：
  (一)Ｄ地所有人甲○○到庭陳稱：「（土城員林段員林小段第四六九之三七地號土地
    是否為你所有？）是的。我並沒有將該土地出借或出租給被告乙○○使用。」等
    語（本院九十一年十一月十四日訊問筆錄），是被告所辯該地係向甲○○借用云
    云，尚難採信。又Ａ、Ｂ、Ｃ地管理人國有財產局之代理人謝仁雄亦到庭指稱：
    「（土城員林段員林小段第二一一之五、二一一之七等地號土地是否有出租或出
    借給被告乙○○使用？）沒有。」、「（是否知道被告在該地設立垃圾轉運站？
    ）不知道。」各等語（本院前揭訊問筆錄）。被告未經各該地號土地所有人、管
    理人之同意，擅自據地設立垃圾轉運站，足認被告就佔用他人土地乙節，並無不
    知之理，其仍執意繼續使用，應堪認定係有為自己不法利益之意圖。
  (二)又被告丙○○於檢察官偵查中供承：「（乙○○是否將車輛租給你載運垃圾？）
    沒有。他要求我將土地租給他倒垃圾，倒一台車八百元，在四、五月間倒了二十
    幾台，我有將這些廢棄物整理後再賣出去。」等語（八十八年度偵字第二○九三
    四號偵查卷宗第五十九頁），足認被告乙○○確有傾倒之行為。
  (三)被告乙○○在前揭行水區域內傾倒廢土及廢棄物等情，業經臺北縣環境保護局於
    八十八年五月三日上午十一時四十分，至臺北縣三峽鎮茅埔十八之一號「陳家農
    場」現場查勘，稽查情形為：現址位於板新水廠集水區上游大漢溪畔，現場有堆
    置垃圾，事業廢棄物等及怪手乙台（並未發現駕駛人），此有該局事業廢棄物案
    件稽查紀錄及現場照片九幀在卷可考（八十八年度偵字第二○九三四號偵查卷宗
    第二十頁至二十三頁），復經臺灣板橋地方法院檢察署檢察官於八十八年十月十
    九日上午九時三十分，會同臺北縣政府工務局水利課、農業局、臺北縣土城市公
    所清潔隊等至臺北縣三峽鎮茅埔十八之一號、臺北縣土城市○○路土城抽水站旁
    （含大漢溪上游六十公尺處）、四汴頭水門旁及臺北縣土城市○○街七十號之一
    防汎道路旁等現場會勘，並製有履勘筆錄（八十八年度偵字第二三五四一號偵查
    卷宗第六十八頁）及台北縣板橋地政事務所八十八年十一月一日八八北縣板地二
    字第一四七二○號函附現場實測位置及面積之複丈成果圖在卷可稽（八十八年度
    偵字第二四三○○號偵查卷宗第五十九頁）。且被告乙○○以挖土機傾倒廢土及
    廢棄物進入大漢溪水域之行水區域內等情，復經本院履勘現場屬實，此有本院九
    十一年七月九日勘驗筆錄及臺北縣樹林地政事務所九十一年七月十六日北縣樹地
    測字第○九一○○一一六○二號函附實測位置複丈成果圖在卷可憑。
  (四)綜上所述，被告乙○○前揭所辯，顯係畏罪卸責之詞，不足採信，本件事證明確
    ，被告犯行堪以認定。
二、按主管機關為保護水道，禁止在行水區內傾倒廢棄物等足以妨礙水流之行為，且
    禁止在行水區內傾倒廢土，水利法第七十八條第一項第一款、第三款分別定有明
    文，違反上開規定致生公共危險者，應依同法第九十二條之一第一項後段處斷。
    本件被告於行水區內傾倒廢土與廢棄物之面積廣達零點一三七二公頃，足以使水
    流改道，浸蝕護岸，妨礙水流之行為，並可使堤岸潰決，人畜房屋淹沒，致生公
    共危險；被告乙○○同時傾倒棄置前開廢土與廢棄物於上揭行水區內之行為，係
    同時違反前開水利法第七十八條第一項第一款與第三款之規定，而均足以致生公
    共危險，核其所為係犯水利法第九十二條之一第一項後段之罪；又被告乙○○意
    圖為自己不法之利益，而竊佔他人之土地經營垃圾轉運站之所為，則係犯刑法第
    三百二十條第二項之竊佔罪，應依同條第一項處斷。被告乙○○與丙○○間，就
    上開違反水利法之犯行部分，互有犯意之聯絡與行為之分擔，應論以共同正犯。
    被告乙○○所犯前揭水利法第九十二條之一第一項後段之罪與竊佔罪間，犯意各
    別、行為互殊，應予分論併罰。末查被告乙○○曾於八十三年間犯有侵占罪案件
    ，嗣於八十三年四月一日經臺灣台北地方法院判處有期徒刑一年，嗣經上訴後，
    經台灣高等法院於民國八十三年八月四日判決上訴駁回確定；又因竊佔罪案件，
    經同院於八十四年十二月二十六日判處有期徒刑八月確定，經合併定應執行刑為
    有期徒刑一年六月確定；再因竊佔罪案件，另經同院於八十五年四月三十日判處
    有期徒刑六月確定，接續執行而於八十五年七月十三日假釋出監，復因違反水利
    法案件於八十六年九月二日縮刑期滿執行完畢，此有台灣高等法院檢察署刑案紀
    錄簡覆表在卷可稽；其於有期徒刑執行完畢後，五年內再犯本件有期徒刑之前揭
    二罪，均應依累犯之規定加重其刑。爰審酌被告乙○○一再違反水利法案件，嚴
    重影響大漢溪附近兩岸住戶之住居安全，於行水區內之地點濫倒棄置廢土與廢棄
    物之行為，除影響該處大漢溪之河防安全外，更足以嚴重汙染大漢溪之水源，破
    壞該處大漢溪之生態環境及該處之生活住居品質及被告之品行、犯罪動機、目的
    、手段和犯罪情節嚴重及其犯罪後猶否認犯行並無悔意等一切情狀，從重量處如
    主文所示之刑，以懲不法，促使其他意圖於該處大漢溪濫倒棄置廢土與廢棄物者
    有所警惕，並定其應執行之刑。
三、至挖土機一輛並未扣案，且無證據證明係被告所有，故無從宣告沒收，附此敘明
    。
四、被告丙○○部分，俟到案後另行審結。
據上論斷，應依刑事訴訟法第二百九十九條第一項前段，水利法第九十二條之一第一
項後段，刑法第十一條前段、第二十八條、第三百二十條第二項、第一項、第四十七
條、第五十一條第五款，罰金罰鍰提高標準條例第一條前段，判決如主文。
本案經檢察官張云綺到庭執行職務
中      華      民      國      九十一      年    十二  月      十二    日
                                  臺灣板橋地方法院刑事第四庭
                                          法  官  李  崇  豪
右正本證明與原本無異。
如不服本判決，應於判決送達後十日內，向本院提出上訴狀。
                                          書記官  金  和  國
中      華      民      國      九十一      年    十二  月      十二    日
附錄法條全文：
水利法第九十二條之一
違反第七十八條第一項各款情形之一者，除通知限期回復原狀、清除或廢止違禁設施
外，處六千元以上三萬元以下罰鍰；因而損害他人權益者，處三年以下有期徒刑、拘
役或科或併科四千元以上兩萬元以下罰金；致生公共危險者，處五年以下有期徒刑，
得併科六千元以上三萬元以下罰金。
前項行為人，未在限期內回復原狀、清除或廢止違禁設施者，得按日處罰鍰致回復原
狀、清除或廢止違禁設施完竣之日止；其情節重大者，得沒入其違禁設施及機具。
刑法第三百二十條
意圖為自己或第三人不法之所有，而竊取他人之動產者，為竊盜罪，處五年以下有期
徒刑、拘役或五百元以下罰金。
意圖為自己或第三人不法利益，而竊佔他人之不動產者，依前項之規定處斷。
前二項之未遂犯罰之。
